臺灣高等法院刑事裁定　　　　　　　　　 96年度抗字第528號
　　抗　告　人
　　即　被　告　甲○○
上列抗告人因聲請法官迴避案件，不服臺灣板橋地方法院96年度
聲字第1515號，中華民國96年5月10日裁定，提起抗告， 本院裁
定如下：
    主  文
抗告駁回。
    理  由
一、聲請意旨略以：本案受命法官曾承辦原審判決所認定聲請人
    即被告之共犯郭漢龍妨害風化案件，並以95年度簡字第48號
    判決判處郭漢龍有期徒刑5月，就同一事實， 受命法官再受
    理被告之上訴案件，恐受上開被告郭漢龍案件之影響，故聲
    請迴避等語。
二、原裁定意旨略以：
（一）按審理案件之法官有刑事訴訟法第17條各款情形而不自行
      迴避或有應自行迴避以外情形，足認其執行職務有偏頗之
      虞者，固得聲請法官迴避。惟當事人如已就該案件有所聲
      明或陳述，除聲請迴避之原因發生在後或知悉在後者外，
      即不得聲請法官迴避，刑事訴訟法第18條、 第19條第2項
      分別定有明文。 又刑事訴訟法第17條第8款所謂法官曾參
      與前審之裁判應自行迴避者，係指其對於當事人所聲明不
      服之裁判，曾經參與，按其性質，不得再就此項不服案件
      執行職務而言。如原審法官係參與已判決確定之共犯之裁
      判，而非參與上訴人所不服之第一審裁判，自不在應自行
      迴避之列（最高法院75年度台上字第6638號判決意旨參照
      ）。
（二）經查： 本件聲請人主張原審96年度簡上字第286號受命法
      官曾承辦聲請人甲○○原審判決（95年度簡字第1547號）
      所認定共犯郭漢龍之妨害風化案件（95年度簡字第48號）
      ，並判處郭漢龍有期徒刑5月確定，因認就同一事實， 承
      辦法官再受理被告之上訴案件，恐受上開郭漢龍案件之影
      響，而有偏頗之虞。 惟經調取原審96年度簡上字第286號
      案件民國96年4月24日準備程序筆錄， 於該次準備程序進
      行時，被告已陳述其上訴理由，嗣後始以言詞陳述首揭理
      由聲請法官迴避，顯見聲請人於準備程序時已就該案件有
      所陳述，復無聲請迴避之原因發生在後或知悉在後之情形
      ，依刑事訴訟法第19條第2項規定， 本件聲請顯有背於法
      定程式。況且， 原審96年度簡上字第286號受命法官雖曾
      承辦郭漢龍之妨害風化案件（95年度簡字第48號），並認
      定聲請人與郭漢榮為共同正犯， 而判處郭漢龍有期徒刑5
      月，惟揆諸前開說明， 此情核與刑事訴訟法第17條第8款
      所謂法官曾參與前審之裁判應自行迴避之情形不符，其聲
      請自屬無據。綜上所述，本件聲請應予駁回，經核並無違
      誤。
三、抗告意旨略以：
（一）抗告人即被告係於96年4月24日準備程序中， 經原審96年
      度簡上字第286號案件 受命法官王綽光當庭提示原審95年
      度簡字第48號判決，始知悉王綽光法官同為上開兩案之受
      命法官，足見抗告人知悉有聲請迴避之原因，係在抗告人
      就案件有所聲明或陳述之後， 符合刑事訴訟法第19條第2
      項但書規定，原審未審酌及此，顯有違誤。
（二）再原審法院王綽光法官既已承辦該院95年度簡字第48號案
      件，而認該案被告郭漢龍與抗告人為共同正犯，並判處郭
      漢龍有期徒刑5 月，則王綽光法官之心證顯已受污染，倘
      仍由王綽光法官繼續審理被告所涉之原審法院96年度簡上
      字第286號案件，將違反對被告預斷有罪之原則， 且與無
      罪推定、公平審判等原則有違，本件亦有刑事訴訟法第18
      條第2款規定之法官迴避之情事，爰依法提起抗告， 請求
      撤銷原裁定等語。
四、惟查：
（一）本件被告於原審96年度簡上字第286號案件96年4月24日準
      備程序中，已就該案件有所陳述，復無聲請迴避之原因發
      生在後或知悉在後之情形，業據原審詳載理由依據，核與
      該案當次準備程序筆錄所載情形相符。抗告意旨指摘抗告
      人係於就案件有所聲明或陳述後，始知悉有聲請迴避之原
      因，本件應有法官迴避之情事等語，顯無理由。
（二）再按刑事訴訟法第18條第2款所謂足認推事執行職務有偏
      頗之虞，係指法官於訴訟之結果，有利害關係或與當事人
      有親交嫌怨等客觀事實，足以使人疑其將為不公平之審判
      者而言。若對於法官之指揮訴訟或其訊問方法有所不滿，
      不能指為偏頗之虞（最高法院93年台抗第30號裁定、92年
      台抗第43號裁定、79年台抗第102號裁定、79年台抗第356
      號裁定、70年台抗第174號裁定、69年台抗第230號裁定、
      19年抗第285號判例參照）。 抗告意旨指稱原審法院王綽
      光法官已承辦該院95年度簡字第48號案件後，心證顯已受
      污染等情，與上揭裁判意旨無一相合，既非法官於訴訟結
      果有利害關係，亦非法官與當事人有親交嫌怨等客觀事實
      ，純屬被告主觀上對於法院之臆斷。本件以一般通常之人
      所具有之合理觀點，對於原審法官能否為公平之裁判，並
      無產生懷疑之可能，被告僅憑主觀臆測而質疑法官執行職
      務有所偏頗，此一懷疑並未存有完全客觀之原因，則抗告
      意旨指稱原審受命法官王綽光於抗告人所涉犯原審96年度
      簡上字第286號案件審判之執行職務已有偏頗等語， 核與
      刑事訴訟法第18條第2款規定之要件不符。
（三）縱上所述，抗告意旨所指法官迴避事由，既均不足採，已
      如前述，足見本件抗告為無理由，應予駁回。
據上論斷，應依刑事訴訟法第412條，裁定如主文。
中　　華　　民　　國　　96　　年　　6 　　月　　 8　  日
　　　　　　　　　刑事第４庭    審判長法　官  蔡秀雄
　　　　　　　　　　　　　　　　　　  法　官  鄭水銓
　　　　　　　　　　　　　　　　　　  法　官  周煙平
以上正本證明與原本無異。
不得再抗告。
                                      書記官  蕭麗珍
中　　華　　民　　國　　96　　年　　6 　　月　　13　　日
